【裁判字號】    97,上易,387
【裁判日期】    970317
【裁判案由】    竊盜
【裁判全文】
臺灣高等法院刑事判決                 97年度上易字第387號
上  訴  人  臺灣宜蘭地方法院檢察署檢察官
被      告  甲○○
上列上訴人因被告竊盜案件，不服臺灣宜蘭地方法院96年度易字
第456號，中華民國96年12月18 日第一審判決（起訴案號：臺灣
宜蘭地方法院檢察署95年度偵字第3975號），關於被訴於95年10
月間竊盜無罪部分，提起上訴，本院判決如下：
    主  文
原判決關於被訴於民國玖拾伍年拾月間竊盜無罪部分撤銷。
甲○○竊盜，累犯，處有期徒刑肆月，如易科罰金，以新臺幣壹
仟元折算壹日，減為有期徒刑貳月，如易科罰金，以新臺幣壹仟
元折算壹日。
    事  實
一、甲○○前因施用毒品案件，經原審92年訴字第48號判決判處
    有期徒刑1年2月確定；又因施用毒品案件，為原審92年訴字
    第225號判決判處有期徒刑6月確定，經原審93年聲字第102
    號裁定就上開數罪定有期徒刑1年6月之應執行刑，甫於民國
    94年5月13日假釋期滿執行完畢，其於95年8月間起向屋主鄭
    巧巧承租宜蘭市○○路○段327號4樓之32 室居住，猶不知悔
    改，竟意圖為自己不法之所有，於95年10月9 日凌晨1、2時
    許，在其所承租之上揭文化金賞大廈東側電梯內，拆卸監視
    器外殼，竊取價值約六千元之監視器鏡頭一個，惟甲○○於
    竊得該監視器鏡頭後，已不慎遺失該鏡頭。
二、案經文化金賞大廈管理員乙○○訴由宜蘭縣警察局宜蘭分局
    報請臺灣宜蘭地方法院檢察署檢察官偵查起訴。
    理  由
一、按刑事訴訟法第159條第1項規定：「被告以外之人於審判外
    之言詞或書面陳述，除法律有規定者外，不得作為證據。」
    第159條之5第1 項規定：「被告以外之人於審判外之陳述，
    雖不符前四條之規定，而經當事人於審判程序同意作為證據
    ，法院審酌該言詞陳述或書面陳述作成時之情況，認為適當
    者，亦得為證據。」經查，檢察官及被告於本院審判中對本
    案卷內各項證據之證據能力均無爭執，且均同意將張清河及
    乙○○在警訊、偵查中之證言做為證據，又對乙○○、張清
    河之證言表示無意見。經本院審酌張清河、乙○○警訊、偵
    查中之陳述，均屬陳述事實之情狀，核與事實相符，認為適
    當，依刑事訴訟法第159條之5第1項之規定，均得為證據，
    合先敘明。
二、訊據被告甲○○矢口否認有於上揭時地竊取監視器鏡頭之犯
    行，並於偵查中辯稱：監視器鏡頭是我向文化金賞大樓的管
    理伯伯借的，是在查獲前二個禮拜某天晚上借的，詳細時間
    記不得了，我大樓的管理伯伯有二位，是向比較老的那位借
    的，因為我的車子在大樓巷子常常被人劃傷，所以我要借鏡
    頭來看到底是誰把我的車子劃傷云云；於原審、本院審理中
    辯稱：當時警察是為了毒品案來找我，是警察說鏡頭有拍到
    我太太郭惠香偷竊，因為郭惠香之前就有犯竊盜罪，犯太多
    條了，再被捉會重判，是警察叫我擔起來的，並要我自己想
    理由，我說向管理員借的是我自己編的，我知道我說向管理
    員借的，法官一定會傳管理員作證，我如果真有偷，我不會
    這樣編等語。
三、經查：被告甲○○於警訊中供稱：「（你於上述住處為何人
    所有？由何人承租居住？居住多久？）是屋主鄭巧巧所有。
    我。兩個多月。」、「（你向警方陳述你曾於何時？在何處
    ？向何管理員借取監視錄影器鏡頭乙只？）於95年10月8 日
    下午期間（詳細時間不清楚），在我所租屋之大樓警衛室向
    管理員的一位伯伯（真實姓名不知道）借的。告知後我就在
    隔天（9日）凌晨1、2點左右時，自行前往拆取。」、「（
    你是如何取得該監視器鏡頭？該鏡頭是於何處取得？）徒手
    拆取。於該文化金賞大樓管理室後方之電梯內拆取。」、「
    （你當時至管理室向管理員要借電梯內之監視器鏡頭時，有
    無其他人在現場？當時你前往拆取監視器鏡頭時有無其他人
    在場？現監視器鏡頭乙只現放於何處？）沒有。沒有只有我
    一個人。我忘記放在哪裡了，我先前有再找過，但是都找不
    到了。」又於偵查中供述：「（為何警察會移送你有偷監視
    器鏡頭？）是我主動向警察說我有向大樓伯伯借監視器鏡頭
    。」、「（監視器鏡頭現在何處？）我弄不見了，警察昨日
    也在我家裡找不到，我在向大樓管理伯伯借監視器鏡頭時說
    ，如果我弄不見了，我會賠他。」而訊問被告甲○○之警員
    丙○於本院審理中到庭證稱：「（文化金賞大樓監視器鏡頭
    被竊，該大樓有無報案？）有，管理員有報案。」、「（被
    告說是警察叫他把這件竊盜承擔起來，有無此事？）沒有這
    回事。」、「（被告說你們告訴他鏡頭有拍到他太太的身影
    ？）沒有講過這句話。」、「（被告當初如何講他有偷竊監
    視器鏡頭？）因為金賞大樓常有竊案，我們捉到被告後，有
    問被告是否有涉及任何竊盜案，被告自己就這樣講，我就如
    實記載於筆錄。」可見被告警訊之供述，並非基於警察之誘
    導，而係基於自由意識而陳述甚明。又文化金賞大廈東側電
    梯確有失竊監視鏡頭一事，業據文化金賞大廈管理員乙○○
    供述屬實；而宜蘭市○○路○段327號文化金賞大廈確有乙○
    ○及張清河二位管理員，且其中張清河較年長等情，有宜蘭
    縣警察局95年11月15日警蘭偵字第0952000327號函文在卷可
    稽；而證人張清河於警訊、偵查中供稱：我絕對沒有出借文
    化金賞大樓之監視錄影鏡頭給甲○○，借出去就沒辦法拍攝
    監視，而且該大樓從不出借公物等語；證人乙○○於警訊中
    證稱：「（你於何時？何地？發現遭竊？當時有無發現可疑
    人、事、物？）95年10月16日早上7時0分在宜蘭市○○路○
    段327 號（文化金賞）東側電梯內發現遭竊。沒有（因公司
    錄影設備於95年10月9 日整個東側錄影設備均故障）」、「
    （你遭竊損失何財物？數量？型式？價值多少？）損失一個
    攝影機鏡頭、大約6000元、型式不詳。」、「（遭竊物品原
    放置於何處？現場保持情形？）裝置在東側靠警衛室後面（
    電梯內）右上角，現場未破壞任何物品。」、「（你為何至
    今才向警方報警？）因16日早上我在巡邏時發現監視器鏡頭
    不見我以為是主委員會們拿去修理，所以沒有馬上報警，直
    到今天早上詢問主委們才知道遭竊。」於偵查中證稱：我是
    於95年10月16日上午七時許，巡邏大樓進入電梯時，發現監
    視器被偷，就向總幹事報告，甲○○雖說監視鏡頭是向社區
    借的，但其實不可能外借，因為之前從來沒有出借的紀錄，
    而且即使出借也要經過總幹事、主委同意，出借公物也要登
    簿，但總幹事都說沒有出借這回事，文化金賞大廈在晚上11
    時以後，就沒管理員或任何人在大廈管理，管理員是早上7
    時到晚上11時輪班等語；綜上所述，顯見被告上開所辯委係
    圖卸刑責之詞，應不足採，其上揭罪證明確，犯行洵堪認定
    ，應依法論科。
四、核被告所為係犯刑法第320條第1項之普通竊盜罪。被告有上
    揭事實欄所載之前科，有本院被告前案紀錄表在卷可稽，其
    於受徒刑執行完畢後5 年內故意再犯本件有期徒刑以上之罪
    ，為累犯，應依法加重其刑。原審認被告此部分被訴犯罪尚
    屬不能證明，諭知被告此部分被訴竊盜無罪，依上所述，自
    有未合，檢察官上訴意旨認被告此部分應構成竊盜罪，指摘
    原判決此部分判決不當為有理由，自仍應由本院將原判決關
    於甲○○被訴於民國玖拾伍年拾月間竊盜無罪部分予以撤銷
    改判。審酌被告正值年壯，貪圖小利，不循正當管道牟取財
    物，犯後又矢口否認犯行，顯無悔過之意，然竊取財物之價
    值尚非屬鉅額及其國中畢業之智識程度等情狀，量處如主文
    所示之宣告刑，並諭知如易科罰金之折算標準。惟被告犯罪
    時間係於96年4月24 日以前，所犯之罪符合中華民國96年罪
    犯減刑條例第2條第1項第3款之減刑條件，爰依該條例第2條
    第1項第3款、第7條、第9條之規定，於判決主文同時諭知減
    其宣告刑二分之一之減得之刑，並諭知如易科罰金之折算標
    準，以示懲儆。
據上論斷，應依刑事訴訟法第369條第1項前段、第364條、第299
條第1項前段，刑法第320條第1項、第47條第1項、第41條第1 項
前段，中華民國96年罪犯減刑條例第2條第1項第3款、第7條、第
9條，刑法施行法第1條之1第1項、第2項前段，判決如主文。
本案經檢察官邱美育到庭執行職務。
中    華    民    國    97    年    3    月    17     日
                    刑事第一庭  審判長法  官  許國宏
                                      法  官  許增男
                                      法  官  楊貴志
以上正本證明與原本無異。
不得上訴。
                                      書記官  陳菊珍
中    華    民    國    97    年    3     月    18    日
附錄：本案論罪科刑法條全文
中華民國刑法第320條第1項
意圖為自己或第三人不法之所有，而竊取他人之動產者，為竊盜
罪，處五年以下有期徒刑、拘役或五百元以下罰金。


司法院資訊處製作；財團法人民間司法改革基金會備份。
